臺灣新竹地方法院民事判決　　　　　　96年度竹簡字第1136號
原　　　告　己○○
訴訟代理人　甲○○
被　　　告　辛○○○
　　　　　　壬○○
　　　　　　癸○○
　　　　　　子○○
　　　　　　　　　　　　5巷2.
　　　　　　丙○○
兼 訴 訟
代 理 人　　丁○○
上列當事人間請求履行契約事件，本院於中華民國96年11月27日
言詞辯論終結，判決如下：
    主    文
原告之訴駁回。
訴訟費用由原告負擔。
    事實及理由
一、原告主張：
(1)、原告與鄭清溪（已死亡）及訴外人乙○○、戊○○、庚○○
    為兄弟關係。緣新竹市○○路19、21、24號房屋為原告等5
    兄弟共有；新竹市○○路19、21號房屋坐落之土地為訴外人
    戊○○、庚○○共有；新竹市○○路24號房屋坐落之土地為
    鄭清溪、訴外人己○○、乙○○共有。原告等5兄弟分家後
    ，鄭清溪、訴外人己○○、乙○○同住在新竹市○○路24號
    房屋；訴外人戊○○、庚○○同住在新竹市○○路19、21號
    房屋。因居住空間狹小，鄭清溪另購買新竹市○○路22號房
    屋土地後段無出入口之房地約10餘坪，合併新竹市○○路24
    號房屋自行居住。嗣訴外人戊○○移居美國，部分兄弟開始
    遷住他處，眾兄弟乃共謀處理舊房地，遂由鄭清溪號召協議
    讓渡房地，從事改建事宜。
(2)、依原告等5兄弟之約定，係將房屋歸戶，由原告、鄭清溪及
    訴外人乙○○放棄新竹市○○路19、21號房屋之權利；戊○○、庚○○放棄新竹市○○路24號房屋之權利。訴外人戊○○、庚○○因此擁有新竹市○○路19、21號房屋及坐落之土
    地；原告、鄭清溪、訴外人乙○○則擁有24號房屋及坐落之
    土地。又訴外人戊○○、庚○○且同意在鄭清溪、原告及訴
    外人乙○○完成房屋權利讓渡後，將新竹市○○路19、21號
    房屋權利讓予鄭清溪。
(3)、上開房屋歸戶談妥後，原告等5兄弟遂於民國81年4月25日簽
    訂協議書1份，鄭清溪因取得新竹市○○路19、21號房屋之
    權利，故應補償原告及訴外人乙○○每人新臺幣（下同）33
    3,333元5角，惟鄭清溪於取得新竹市○○路19、21號房屋權
    利後，旋將該房屋出售，取得遠逾百萬元數倍之高利，原告
    乃要求鄭清溪將新竹市○○路24號房屋拆除改建，依約給付
    原告上開補償金額，惟鄭清溪一再以其購置之新竹市○○路
    22號後半房屋要求高價合併計算，導致建商改建及鄰居合建
    事宜功敗垂成。經原告多次要求被告應立即進行拆除改建，
    被告卻表示應由原告自行拆建，造成鄰居房舍安全問題亦需
    由原告負責，悍然抗拒原告進行拆除改建，亦不同意以分攤
    費用方式處理，惡意阻擾，致房屋拆除改建之條件無法成立
    ，故協議書約定之「拆除改建」條件無法成就責任在被告，
    應認上開協議書中「民生路24號房屋拆除改建」之付款條件
    已經成就，被告應依協議書之規定，給付原告333,333元，
    為此提起本訴，並聲明：被告應給付原告333,333元，及
    自81年4月26日起至清償日止，按年息百分之5計算之利息。
    訴訟費用由被告負擔。
二、被告抗辯如下：
(1)、被告辛○○○年紀已長，對於到法院出庭造成身心很大壓力
    ，被告丁○○因本件訴訟必須請假出庭，每次請假都要扣薪
    ，請求是否將本件訴訟移轉管轄到臺灣士林地方法院。
(2)、按附停止條件之法律行為於條件成就時發生效力，民法第99
    條定有明文。依兩造簽訂之協議書第3條付款方式明文約定
    ：「給付己○○及乙○○部分俟民生路24號房屋拆除改建之
    同時由鄭清溪負責付清。」，亦即需於新竹市○○路24號房
    屋拆除改建時，被告才須給付原告333,333元，如該房屋尚
    未拆除就不用給付，目前該房屋既未拆除改建，付款條件尚
    未成就，無從支付款項給原告。又新竹市○○路24號房屋合
    建案先前本已達最後階段，惟於建商分配各戶金額時，因被
    告尚有私購位於上開房屋後方土地，可多分得約10,000,000
    元，比原告可分得約7,200,000元高出甚多，原告嫉妒下憤
    而離席。其後土地共有人協商出售上開房地，甚或委託北區
    房屋仲介處理，均因原告無視景氣低迷，堅持以每坪450,00
    0元出售，導致多年來均無法成交。嗣房地產開始活絡，訴
    外人即原告之女兒鄭鈴雪於1年多前表示願意購買上開房地
    ，被告與訴外人乙○○均同意出售，原告卻因與訴外人鄭鈴
    雪感情不睦，以訴外人鄭鈴雪無資金為由斷然回絕。今年5
    月間，訴外人即某輪胎行老闆韋先生擬以3,500,000元購買
    訴外人乙○○持分，被告亦與訴外人韋先生聯絡欲併同出售
    ，原告竟以信函告知訴外人乙○○不同意其將土地出售外人
    ，同時要求以低於市價之2,000,000元左右購買，並分20年
    支付，導致房地無法成交，現被告與訴外人乙○○尚分頭洽
    談合建計劃中。故上開房地無法處理，實係原告刻意阻止，
    且原告對於房地合建與否置身事外，不聞不問，卻圖以低於
    市價甚多之價格買進，實非被告惡意拖延。
(3)、況原告對於協議書第4條及第5條陳述之事實，更是違背協議
    書之內容。實則訴外人庚○○於簽立協議書前數年已將土地
    賣給被告，後因房地產飆漲，訴外人庚○○要求原告分給土
    地增值利益2,000,000元，鄭清溪鑑於新竹市○○路24號房
    舍合建案已接近完成，將有18,000,000元之利益，乃同意之
    。又原告等人協議當時，新竹市○○路24號為新建樓房，19
    、21號為多年老舊平房，老舊平房持有者須支付1,000,000
    元給新建樓房持有者，鄭清溪及訴外人戊○○均認係不平等
    協議，訴外人戊○○甚至憤而拒絕簽字，鄭清溪身為兄長，
    為解決多年房地紛爭，同意代付166,600元及500,000元，另
    為能取得合建之實質利益，才要求加註「房屋拆除改建」之
    付款條件，非如原告所陳之事實。並聲明：原告之訴駁回
    。訴訟費用由原告負擔。
三、本院之判斷：
(1)、按訴訟，由被告住所地之法院管轄；共同訴訟之被告數人，
    其住所不在一法院管轄區域內者，各該住所地之法院俱有管
    轄權；訴訟之全部或一部，法院認為無管轄權者，依原告聲
    請或依職權以裁定移送於其管轄法院：民事訴訟法第1條第1
    項、第20條前段、第28條第1項分別定有明文。查被告辛○○○、癸○○、子○○分別設籍在新竹市○○路24號、新竹
    市○○路672巷2弄14號、新竹市○○路○段172巷25弄9號，
    其等住所均在本院轄區；被告子○○、丙○○、丁○○分別
    設籍在桃園縣平鎮鄉○○村○○鄰○○路○段45巷25、臺北市
    文山區○○路142巷6號6樓、臺北市○○路○段111巷12弄10
    號4樓，則分屬臺灣桃園地方法院及臺灣臺北地方法院轄區
    等情，有戶籍謄本6份在卷可佐。是本件共同訴訟之被告數
    人住所顯不在一法院管轄區域內，依首揭說明，本院、臺灣
    桃園地方法院及臺灣臺北地方法院均有管轄權，原告向有管
    轄權之本院提起本件訴訟洵無違誤，被告以其每次出庭均需
    請假扣薪為由，聲請將本件訴訟移轉臺灣士林地方法院，顯
    無理由，合先敘明。
(2)、原告主張原告與被告之繼承人鄭清溪、訴外人戊○○、庚○○、乙○○為兄弟關係，其等原共有新竹市○○路19、21、
    24號房屋，惟新竹市○○路19、21號房屋坐落之土地為訴外
    人戊○○、庚○○共有；新竹市○○路24號房屋坐落之土地
    為原告、鄭清溪及訴外人乙○○共有。嗣其等協議將房地進
    行整合，將新竹市○○路19、21號房屋分歸訴外人戊○○、
    庚○○；新竹市○○路24號房屋分歸原告、鄭清溪及訴外人
    乙○○。依上開房屋持分權利計算，每人取得1,000,000元
    之讓渡權利金，經核算後分得新竹市○○路19、21號房屋之
    訴外人戊○○、庚○○應支付分得新竹市○○路24號房屋之
    原告、鄭清溪、乙○○共1,000,000元。又新竹市○○路19
    、21號房屋經協議後另歸鄭清溪所有，鄭清溪因此負責原告
    及乙○○各333,333元5角，惟另約定以新竹市○○路24號房
    屋「拆除改建」為付款條件，原告、鄭清溪、訴外人戊○○
    、庚○○、乙○○等人並於81年4月25日簽訂協議書，然新
    竹市○○路24號房屋現仍未拆除改建等情，業經原告提出協
    議書1份及現場相片4張為證，且為被告所不爭執，堪認原告
    此部分之主張為真實。
(3)、原告另主張上開協議書固以新竹市○○路24號房屋拆除改建
    為付款之停止條件，但上開房屋無法拆除改建的原因是被告
    阻擾條件之成就，應視條件已經成就，被告應依約支付原告
    333,333元。被告則以從未阻止上開條件之成就，實係原告
    刻意阻擾，導致合建計劃無法達成，既然協議書之付款條件
    尚未成就，即無從支付款項給原告等語抗辯。是本件爭執之
    處即在兩造約定之「民生路24號房屋拆除改建」之付款條件
    是否已經成就？
(4)、按因條件成就而受不利益之當事人，如以不正當行為阻其條
    件之成就者，視為條件已成就，民法第101條第1項定有明文
    。該條所謂以不正當行為阻其條件之成就，不僅作為，即不
    作為亦包括在內。查上開協議書第2條約定：「庚○○取得
    新臺幣貳佰萬元正，己○○、乙○○每人各取得新臺幣拾
    萬仟佰拾元伍角正，上項款項由鄭清溪負擔新臺
    幣貳佰壹拾陸萬陸仟陸佰陸拾柒元正，戊○○負擔新臺幣伍
    拾萬元正（由鄭清溪負責代付）。」、第3條約定：「付款
    方式：(一)給付庚○○部份由今日起算個月內由鄭清溪負責
    付清。(二)給付己○○及乙○○部分俟民生路24號房屋拆除改
    建之同時由鄭清溪負責付清。」，堪認兩造確以「民生路24
    號房屋拆除改建」為被告付款之條件。原告固主張被告高估
    私購之新竹市○○路22號後半房舍，導致建商改建或與鄰居
    合建事宜功敗垂成，復不同意以分攤費用方式改建，甚至要
    求原告自行付費拆建，惡意阻擾，致房屋拆除改建之條件無
    法成立云云，此為被告否認，原告亦未舉證證明以實其說，
    被告是否有惡意阻擾新竹市○○路24號房屋拆除改建之行為
    ，即有可疑？又上開協議書簽訂後，鄭清溪曾與建商、原告
    之女兒及共有人乙○○洽商出賣新竹市○○路24號房地，惟
    均因故未能成交，原告、鄭清溪、乙○○另合意委託北區房
    屋出賣上開房地，經仲介公司掛牌10年左右，均無人應買等
    情，為兩造所不爭執，堪認被告於簽訂協議書後，或與建商
    接洽，或與他人洽談出售房地，甚且同意委由仲介公司出售
    ，積極處理上開房地出售改建事宜，難認被告有何惡意阻擾
    付款條件成就之行為。況，依上開協議書第5條約定，新竹
    市○○路24號房屋為原告、鄭清溪、乙○○共有，該房屋之
    拆除改建，事涉3人利益糾葛，本非被告單獨足以主導。再
    者，被告除共有新竹市○○路24號房地外，於該房屋後方另
    擁有不具通路面積約13坪土地一節，為兩造所不爭執，故新
    竹市○○路24號房屋無法拆除改建之利益損失，被告應較原
    告及另一共有人乙○○為大，依理被告亦無故意阻擾該房屋
    拆除改建之必要，是原告認被告故意阻其條件之成就云云，
    顯不足採。
(5)、綜上，兩造依協議書之約定既以新竹市○○路24號房屋拆除
    改建為被告付款予原告之條件，現該房屋並未拆除改建，原
    告復未舉證證明被告有何故意阻擾該房屋拆除改建，用以阻
    止條件成就之行為，亦未見被告有何阻其條件成就之事實，
    堪認協議書約定之付款條件尚未成就，原告於條件成就前，
    主張被告應給付原告333,333元，暨自81年4月26日起至清償
    日止，按年息百分之5計算之利息，即無理由，不應准許。
四、本件事證已臻明確，兩造其餘主張及舉證，核均與本件論斷
    無涉，爰不一一論列，附此敘明。
五、結論，本件原告之訴為無理由，依民事訴訟法第436條第2項
    、第78條但書，判決如主文。
中　　華　　民　　國　　96　　年　　12　　月　　11　　日
                  新竹簡易庭  法　官　林昌義
以上正本係照原本做成。
如對本判決上訴，須於判決送達後20日內向本院提出上訴。
中　　華　　民　　國　　96　　年　　12　　月　　11　　日
                              書記官  戴家旭
